【裁判字號】    97,上訴,554
【裁判日期】    970430
【裁判案由】    違反槍砲彈藥刀械管制條例
【裁判全文】
臺灣高等法院高雄分院刑事判決         97年度上訴字第554號
上  訴  人
即  被  告  甲○○
                    勒戒中）
選任辯護人  柳聰賢  律師
上列上訴人因違反槍砲彈藥刀械管制條例案件，不服臺灣高雄地
方法院97年度訴字第244 號中華民國97年1月31日第一審判決（
起訴案號：臺灣高雄地方法院檢察署96年度偵字第25430 號），
提起上訴，本院判決如下：
     主  文
上訴駁回。
甲○○緩刑肆年，於緩刑期間付保護管束。
     事  實
一、甲○○明知具有殺傷力之子彈係槍砲彈藥刀械管制條例所管
    制之物品，未經許可，不得製造、販賣、寄藏、持有，竟於
    民國（下同）91年間某日，基於寄藏具殺傷力子彈之犯意，
    在高雄縣大寮鄉○○○路127 號，受其友人蒲宙夏（已於95
    年6 月7 日死亡）之委託，為其寄藏均具殺傷力之口徑9mm
    制式子彈7 顆、霰彈2 顆、非制式子彈1 顆，並將之藏放在
    其位於高雄縣大寮鄉○○路16巷41號10樓之租屋處，未經許
    可而無故寄藏之。甲○○與姓名不詳之成年男子共3 人，另
    共同基於製造具殺傷力子彈之犯意聯絡，先由甲○○自高雄
    市○○路某玩具店購得子彈彈殼3 顆後，於95年5 、6 月間
    某日，在其上址租屋處，由上開3 名男子以每個彈殼填入一
    半之火藥，再將鉛塊融入圓形鐵管定型，另由甲○○以其所
    有之砂紙、鉗子等工具將鉛塊磨成彈頭，再鑲入彈殼製成子
    彈之方式，於該日接續製成具殺傷力之非制式子彈3 顆，存
    放於前開租屋處房間衣櫥內。嗣因警方於96年8 月31日持原
    審法院核發之搜索票至甲○○上址租屋處執行搜索，當場搜
    獲並扣得前開具殺傷力之制式子彈共7 顆、霰彈2 顆、非制
    式子彈4 顆，因而查悉上情。
二、案經高雄縣政府警察局移送臺灣高雄地方法院檢察署檢察官
    偵查起訴。
     理  由
一、上訴人即被告甲○○寄藏、製造上揭子彈之犯罪事實，業據
    其於檢察官、偵查、原審及本院審理時均坦承不諱，另有現
    場蒐證照片6 張在卷可證（見偵查卷第15頁），及子彈11顆
    、霰彈2 顆扣案可資佐證。而被告寄藏之制式子彈7 顆、非
    制式子彈1 顆、制式霰彈2 顆經鑑定認：(一)7 顆制式子彈均
    係口徑9mm 之制式子彈，彈頭均具夾合痕跡，採樣2 顆試射
    ，可擊發，認均具殺傷力；(二)非制式子彈1 顆，係由金屬彈
    殼組合直徑8. 7＋－0.5mm 金屬彈殼而成，經鑑定試射後，
    可擊發，認具殺傷力；(三)霰彈2 顆均係口徑12GAUGE 之制式
    霰彈，採樣試射，可擊發，認具殺傷力。另被告製造之非制
    式子彈3 顆經鑑定認：係由金屬彈殼組合直徑8.7 ＋－0.5m
    m 金屬彈殼而成，經鑑定試射後，可擊發，認具殺傷力等情
    ，有內政部警政署刑事警察局96年10月18日刑鑑字第096014
    2949號槍彈鑑定書在卷可憑（見偵查卷第52至55頁），是其
    自白核與事實相符，堪予採信。被告寄藏、製造子彈之事證
    明確。雖被告於本院審理時辯稱上開3 顆製造之子彈、火藥
    及鉛塊是由該三名不詳姓名成年人所裝填，他們裝填時伊因
    去公司工作，沒有看到，回來時才知道，後來伊雖有將鉛塊
    磨成彈頭，但只是想把它磨成彈頭擺飾好看而已等語，被告
    選任辯護人亦為被告辯稱：被告只國小畢業，其聽聞及回答
    問題之能力與常人不同，不能僅憑其自白即認被告有製造子
    彈之行為云云。然查，被告既已知該三不詳姓名成年人有將
    火藥及鉛塊裝填入其所購買3 顆彈殼之製造子彈行為，其仍
    將鉛塊磨成彈頭，使成具有殺傷力之子彈，其有參與製造子
    彈之行為，而應負共同製造子彈之行為，已甚明灼。又被告
    係在龍騰葬儀社擔任駕駛救護車之工作，考有救護車駕駛執
    照，已據其供明在卷，是其智能應與常人無異；且觀其在偵
    審時之對答亦無異樣，其自白之可信度應無可置疑，是上開
    被告及辯護所辯要屬卸責之詞，不足採信，犯行洵堪認定。
二、按行為後法律有變更者，適用行為時之法律。但行為後之法
    律有利於行為人者，適用最有利於行為人之法律，刑法第2
    條第1 項定有明文。查被告於前開未經許可製造子彈之行為
    後，刑法相關規定業經總統於94年2 月2 日修正公佈，並依
    刑法施行法第10條之1 規定自95年7 月1 日施行，本件自應
    依修正後刑法第2 條第1 項規定，就被告行為前、後之規定
    為「從舊從輕」之比較。茲分述如下：
  (一)刑法第28條共同正犯規定，原規定「2 人以上共同『實施』
    犯罪之行為者，皆為共同正犯」，新法修正為「2 人以上共
    同『實行』犯罪之行為者，皆為共同正犯」，即舊法之「實
    施」已修正為「實行」。原「實施」之概念，包含陰謀、預
    備、著手及實行等階段之行為，修正後僅共同實行犯罪行為
    始成立共同正犯。是新法共同正犯之範圍已有限縮，排除陰
    謀犯、預備犯之共同正犯。新舊法就共同正犯之範圍雖因此
    而有變動，但對適用於本件則對被告不生影響，是無新舊法
    比較之問題。
  (二)刑法第33條第5 款關於罰金數額之規定，由銀元1 元以上，
    修正為新臺幣1,000 元以上，以百元計算之。上開增訂修正
    結果，罰金刑之最高額固無變更，最低額則由「銀元1 元（
    即新臺幣3 元）以上」，提高為「新臺幣1,000 元以上」。
    新舊法比較結果，以舊法有利於行為人，依現行刑法第2 條
    第1 項前段規定，應適用行為時法律即舊法之規定。
  (三)修正前刑法第42條第2 項前段規定：「易服勞役以1 元以上
    3 元以下折算1 日。」，又行為時之易服勞役折算標準，業
    據修正前罰金罰鍰提高標準條例第2 條前段規定，就其原定
    數額提高為1 百倍折算1 日，則行為時之易服勞役折算標準
    ，應以銀元300 元折算1 日，即新臺幣900 元折算1 日。惟
    95年7 月1 日修正公布施行之刑法第42條第3 項前段規定：
    「易服勞役以新臺幣1,000 元、2,000 元或3,000 元折算1
    日。」比較修正前後之易服勞役折算標準，本案被告所處罰
    金部份之易服勞役之折算標準，依修正前刑法第42條第2 項
    、第3 項規定，應以罰金總額與6 個月之日數比例折算之；
    而依修正後同條項規定，本院認本案罰金如易服勞役，以新
    臺幣2,000 元折算1 日，則被告易服勞役之日數並未超過6
    個月，自以修正後之易服勞役之規定較有利於被告，爰依修
    正後之刑法第42條第3 項前段規定，以新臺幣2,000 元折算
    1 日定其折算標準。
  (四)修正前刑法第51條第5 款規定：「宣告多數有期徒刑者，於
    各刑中之最長期以上，各刑合併之刑期以下，定其刑期。但
    不得逾20年」；修正後則為：「宣告多數有期徒刑者，於各
    刑中之最長期以上，各刑合併之刑期以下，定其刑期。但不
    得逾30年」，新舊法比較結果，以舊法有利於被告。
  (五)綜上，前述未經許可製造子彈罪之罰金刑數額下限、數罪併
    罰刑度之上限等變更，均以修正前刑法相關規定較有利於被
    告，故應依修正前刑法作為本件被告論罪科刑之依據，至易
    服勞役折算標準則以修正後刑法規定對被告較屬有利（有關
    易刑處分部分之規定，並無整體比較適用之問題，縱為割裂
    適用，亦與最高法院95年度第8 次刑庭決議不相違背，此有
    臺灣高等法院暨所屬法院95年12月13日法律座談會提案可資
    參照）。
三、按未經許可寄藏、持有槍彈為繼續犯，於其終止持有之前，
    犯罪行為仍在繼續實施之中，其間法律縱有變更，但其行為
    既繼續實施至新法施行以後，自無行為後法律變更，應為新
    舊法比較之問題，而應適用其行為終止時之現行槍砲彈藥刀
    械管制條例及刑法論處（最高法院89年度臺非字第186 號判
    決意旨參照）。另按寄藏與持有，均係將物置於自己實力支
    配之下，僅寄藏必先有他人之持有行為，而後始為之受寄代
    藏而已，故寄藏之受人委託代為保管，其保管之本身，亦屬
    持有，不過，此之持有係受寄之當然結果；又單純之「持有
    」，固不包括「寄藏」，但「寄藏」之受人委託代為保管，
    其保管之本身所為之「持有」，既係「寄藏」之當然結果，
    法律上自宜僅就「寄藏」行為為包括之評價，不應另就「持
    有」予以論罪（最高法院74年臺上字第3400號判例意旨參照
    ）。是核被告所為，係犯槍砲彈藥刀械管制條例第12條第1
    項未經許可製造子彈罪、同條第4 項之未經許可寄藏子彈罪
    。被告與姓名年籍不詳之3 名成年男子間，就上開未經許可
    製造具殺傷力子彈之行為，有犯意之聯絡及行為之分擔，應
    論以共同正犯。被告以1 寄藏行為，同時寄藏均具殺傷力之
    制式子彈7 顆、非制式子彈1 顆、霰彈2 顆，所侵害者係同
    一社會法益，為單純一罪。又被告係於密切接近之時地，製
    造3 顆具殺傷力之子彈，侵害同一社會法益，各行為難以強
    行分開評價，是應論以接續犯。被告所犯上開2 罪名，犯意
    各別，行為互殊，應予分論併罰。又被告所為上開製造子彈
    之犯行，犯罪時間係在96年4 月24日以前，合於中華民國96
    年罪犯減刑條例第2 條第1 項第3 款之規定，又無該條例第
    3 款不予減刑之例外情形，該部分自應依法減刑。
四、原審因而適用槍砲彈藥刀械管制條例第12條第1 項、第4 項
    、刑法第2 條第1 項、第11條前段、第28條、第42條第3 項
    、第51條第7 款、第38條第1 項第1 款、第2 款、修正前刑
    法第51條第5 款，中華民國96年罪犯減刑條例第2 條第1 項
    第3 款、第7 款規定，審酌被告明知槍砲彈藥均屬高度危險
    之物品，非經主管機關許可不得擅自製造、販賣、寄藏及持
    有，竟無視法律規定，仍未經許可製造、寄藏上揭子彈，形
    成社會治安潛在之危險，惟念及其犯後坦承犯行，已見悔意
    ，態度良好，兼衡其犯罪之動機、手段，及寄藏上開子彈之
    數量、期間、製造子彈之數量等一切情狀，分別就寄藏子彈
    罪部分，科處有期徒刑拾月，併科罰金新臺幣肆萬元；就製
    造子彈罪部分，科處有期徒刑壹年貳月，減為有期徒刑柒月
    ，併科罰金新臺幣萬元，並定其應執行刑為有期徒刑壹年
    肆月，併科罰金新臺幣陸萬元，及諭知罰金易服勞役之折算
    標準。再以扣案如附表編號1 所示口徑9mm 制式子彈共5 顆
    、附表編號2 所示霰彈1 顆、附表編號3 所示非制式子彈3
    顆，均具殺傷力，業經敘明如前，屬槍砲彈藥刀械管制條例
    第4 條第1項 第2 款所規定之彈藥，依同條例第5 條規定，
    非經中央主管機關許可，不得持有之，自屬該條例所規定之
    違禁物無訛，爰依刑法第38條第1 項第1 款規定，均併予宣
    告沒收之。至扣案如附表編號1 所示口徑9mm 制式子彈共2
    顆、附表編號2 所示霰彈1 顆、附表編號3 所示非制式子彈
    1 顆，雖均具殺傷力，然業經鑑驗試射擊發，僅餘彈殼而不
    復具殺傷力，亦有前開內政部警政署刑事警察局槍彈鑑定書
    1 份在卷可參，已非違禁物爰不為沒收之諭知。另未扣案之
    鉗子1 把、砂紙1 張均屬被告所有供本件製造子彈犯行所用
    之物，業據被告供述在卷（見偵查卷第6 、7 頁、本院卷第
    21頁），且無證據證明業已滅失，爰依刑法第38條第1 項第
    2 款規定，宣告沒收，其認事用法皆無不合，量刑亦稱允當
    ，被告上訴就製造子彈部分，辯稱只磨光彈頭，應不構成犯
    罪，就寄藏子彈部分，指摘原判決量刑太重，皆無理由，應
    予駁回。
五、被告前未曾受有期徒刑以上刑之宣告，只因一時失慮，為朋
    友寄藏子彈，及為擺飾之用製造子彈，而觸犯刑章，然其並
    未將該等寄藏製造之子彈用之於犯罪，尚未造成實質之危害
    ，本院認被告經此偵審程序之教訓，應知警惕，諒無再犯之
    虞，所宣告之刑以暫不執行為適當，爰併予諭知緩刑肆年（
    被告所犯上開二罪，雖有一罪在新法施行後，然依最高法院
    95年第8 次刑事庭會議決議，新法施行後，緩刑之宣告，應
    適用新法之規定），緩刑期間付保護管束，以啟自新。
六、據上論斷，應依刑事訴訟法第368 條、刑法第74條第1 項第
    1款、第93條第1項，判決如主文。
本案經檢察官姜麗儒到庭執行職務。
中    華    民    國    97    年    4     月    30    日
                  刑事第四庭    審判長法  官   蕭權閔
                                      法  官   吳進寶
                                      法  官   陳吉雄
以上正本證明與原本無異。
如不服本判決應於收受本判決後10日內向本院提出上訴書狀，其
未敘述上訴理由者，並得於提起上訴後10日內向本院補提理由書
狀（均須按他造當事人之人數附繕本）「切勿逕送上級法院」。
中    華    民    國    97    年    5     月    1     日
                                      書記官   郭蘭蕙
附錄本判決論罪科刑法條：
槍砲彈藥刀械管制條例第12條第1、4項
未經許可，製造、販賣或運輸子彈者，處1 年以上7 年以下有期
徒刑，併科新臺幣500 萬元以下罰金。
未經許可，持有、寄藏或意圖販賣而陳列子彈者，處5 年以下有
期徒刑，併科新臺幣300 萬元以下罰金。
附表：
┌──┬─────┬─────┬────────────────────┐
│編號│名      稱│數      量│  鑑          定          結        果  │
├──┼─────┼─────┼────────────────────┤
│1   │制式子彈  │5 顆（試射│口徑9 mm制式子彈，經採樣2 顆試射，可擊發│
│    │          │2 顆，原為│，認具殺傷力。（見內政部警政署刑事警察局│
│    │          │7 顆）    │槍彈鑑定書，偵查卷第52至55頁）          │
├──┼─────┼─────┼────────────────────┤
│2   │霰彈      │1 顆（試射│口徑12GAUGE 之制式霰彈，採樣1 顆試射，可│
│    │          │1 顆，原為│擊發，認具殺傷力（見內政部警政署刑事警察│
│    │          │2 顆）    │局槍彈鑑定書，偵查卷第52至55頁）。      │
├──┼─────┼─────┼────────────────────┤
│3   │非制式子彈│3 顆（試射│非制式子彈1 顆，係由金屬彈殼組合直徑8.7 │
│    │          │1 顆，原為│＋－0.5mm 金屬彈殼而成，經鑑定試射後，可│
│    │          │4 顆）    │擊發，認具殺傷力（見內政部警政署刑事警察│
│    │          │          │局槍彈鑑定書，偵查卷第52至55頁）。      │
└──┴─────┴─────┴────────────────────┘


司法院資訊處製作；財團法人民間司法改革基金會備份。
